【裁判字號】    95,上訴,79
【裁判日期】    950404
【裁判案由】    違反槍砲彈藥刀械管制條例
【裁判全文】
臺灣高等法院臺南分院刑事判決
上  訴  人
即  被  告  甲○○
                    另案於臺灣臺南監獄臺南分監執行中
指定辯護人  本院公設辯護人 乙○○
上列上訴人因違反槍砲彈藥刀械管制條例案件，不服臺灣臺南地
方法院94年度訴字第378號中華民國94年12月16日第一審判決（
起訴案號：臺灣臺南地方法院檢察署94年度營偵字第41號），提
起上訴，本院判決如下：
    主  文
上訴駁回。
    事  實
一、甲○○於民國84年間因施用毒品罪，經臺灣臺南地方法院以
    84年度訴字第214號判處有期徒刑二年確定，又於同年度因
    肅清煙毒條例案，經同法院以84年度訴字第1602號判處有期
    徒刑三年六月確定，兩案合併自84年9月11日起執行，於86
    年9月15日假釋出獄，原假釋期滿日期為90年1月23日。但於
    假釋期間再犯案，被撤銷假釋而應執行殘刑3年4月8日，自
    88年6月25日起執行，於91年9月4日執行完畢 (於本案構成
    累犯)。另於93年間因毒品危害防制條例案件，經臺灣臺南
    地方法院以93年度訴字第721號判處有期徒刑一年及六月；
    於94年因竊盜案，經同法院以94年度易字第216號判處有期
    徒刑十月；同年因傷害及毀損案，亦經同法院以94年度簡字
    第463號判處有期徒刑六月及拘役五十日；94年因詐欺案，
    經同法院以94年度簡字第1122號判處有期徒刑四月及拘役五
    十日；94年因施用第1、2級毒品罪經同法院以94年度訴字第
    681號分別判處有期徒刑一年二月及十月，定執行刑為有期
    徒刑一年十月；上開各案均已判決確定，自93年12月19日起
    合併執行，預計於98年12月3日執行完畢。
二、甲○○於93年12月初在臺南縣西港鄉劉厝村某處水圳，撿到
    具殺傷力之仿GLOCK型半自動手槍改造玩具手槍1枝（槍枝管
    制編號0000000000），及供上述手槍所用具殺傷力之改造子
    彈3顆，即將該槍、彈放置在臺南縣下營鄉紅厝村1之4號不
    知情第三人顏金銅房屋處，同時未經許可而無故持有之。嗣
    於93年12月19日下午3時10分許，為警搜索查獲，並扣得前
    開仿半自動手槍改造玩具手槍1枝、子彈3顆（其中1顆業經
    試射滅失）。
三、案經臺南縣警察局學甲分局報請臺灣臺南地方法院檢察署檢
    察官偵查起訴。
    理  由
一、訊據上訴人即被告甲○○於警詢、原審偵審中及本院審理時
    ，均坦承有於前揭時地拾獲並持有該槍、彈之事實，但辯稱
    拾獲之槍枝，拾獲當時其構造組織已損壞不堪使用，缺少復
    進簧桿，無法擊發子彈，不具有殺傷力，而否認係無故持有
    具殺傷力之槍彈之行為。
二、本院查：
（一）被告確被查獲持有前述仿GLOCK半自動手槍改造玩具手槍1
      枝、子彈3顆等情，有上開槍、彈扣案可證，並有扣押物
      品收據、搜索扣押筆錄，現場蒐證照片6幀附卷可稽，被
      告此部份自白，應可信為真實。
（二）查扣案之改造手槍及子彈經送內政部警政署刑事警察局鑑
      定結果為：「送鑑手槍壹枝（槍枝管制編號0000000000）
      ，認係由仿GLOCK廠17型半自動手槍製造之玩具手槍換裝
      土造金屬槍管改造而成之改造手槍，經檢視，雖其欠缺復
      進簧桿，惟不影響擊發功能，可擊發適用子彈，認具殺傷
      力。送鑑子彈參顆，認均係土造子彈（具直徑8.8mm金屬
      彈頭），經取樣壹顆試射，可擊發，認具殺傷力。」有該
      局94年1月10日刑鑑字第0930256016號鑑定書附於偵查卷
      內可佐 (見偵查卷第25-27頁)。次查，因被告辯稱扣案槍
      枝缺少復進簧桿而無殺傷力云云，原審乃另函刑事警察局
      就欠缺復進簧桿部分補充說明，經覆稱：「半自動手槍操
      作模式，係經擊發、開栓、抽殼、拋殼、復進、裝填、閉
      鎖、待擊發之完整循環，本案改造手槍係仿此設計，惟其
      欠缺復進簧桿及復進簧，擊發子彈後滑套（包含槍機部位
      ）及槍管欠缺彈簧彈力將其復位，無法完成後續之復進、
      裝填、閉鎖、待擊發動作，簡言之，該部位欠缺之影響主
      要在於射擊子彈後無法自動裝彈上膛，故此部位欠缺與擊
      發子彈之功能無涉。」有該局94年10月14日刑鑑字第0940
      148955號函在卷可憑 (見原審卷第53-54頁)。足認扣案改
      造手槍仍可擊發子彈而具殺傷力，被告抗辯該手槍之構造
      組織已經損壞，不具殺傷力云云，乃不可採，本案事證已
      經明確，被告犯行洵可認定。
三、按槍砲彈藥刀械管制條例於94年1月26日經總統公布修正，
    同年1月28日起生效施行，將原第11條全文刪除，並將舊法
    第8條及第11條合併修正，其中舊法第11條第1項關於未經許
    可，製造上開條例第4條第1項第1款所稱其他可發射金屬或
    子彈具有殺傷力之各式槍砲者，及同條第4項關於未經許可
    持有同條第1項所列槍砲者，法定刑所定「處五年以上有期
    徒刑，併科新臺幣一千萬元以下罰金」、及「處一年以上七
    年以下有期徒刑，併科新臺幣七百萬元以下罰金」之刑度，
    分別變更為「處無期徒刑或五年以上有期徒刑，併科新臺幣
    一千萬元以下罰金」、「處三年以上十年以下有期徒刑，併
    科新臺幣七百萬元以下罰金」。被告持有槍彈係持續至93年
    12月19日，行為後法律有變更，茲比較被告行為時及裁判時
    法之結果，以修正前之槍砲彈藥刀械管制條例較有利於被告
    ，依刑法第2條第1項但書規定，自應適用修正前槍砲彈藥刀
    械管制條例第11條第1項、第4項之規定。
四、核被告所為，係犯修正前槍砲彈藥刀械管制條例第11條第4
    項之未經許可持有可發射子彈具有殺傷力之手槍罪（以下稱
    持有改造手槍罪）及同條例第12條第4項之未經許可持有子
    彈罪。被告同時持有具有殺傷力之改造手槍、子彈，係一行
    為觸犯數罪名，應依刑法第55條想像競合之規定，從一重之
    持有改造手槍罪處斷。查被告於民國84年間因施用毒品罪經
    臺灣臺南地方法院以84年度訴字第214號判處有期徒刑二年
    確定，又於同年度因肅清煙毒條例案經同法院以84年度訴字
    第1602號判處有期徒刑三年六月確定，兩案合併自84年9月
    11日起執行，於86年9月15日假釋出獄，原假釋期滿日期為
    90年1月23日。但於假釋期間再犯案，被撤銷假釋而應執行
    殘刑3年4月8日，自88年6月25日起執行，於91年9月4日執行
    完畢，有臺灣高等法院被告前案紀錄表在卷可按，其於五年
    以內再犯本件有期徒刑以上之罪，為累犯，應依法加重其刑
    。
五、原審審理結果，認被告罪證明確，適用修正前槍砲彈藥刀械
    管制條例第11條第4項、第12條第4項，刑法第11條前段、第
    2條第1項但書、第55條、第47條、第42條第2項，罰金罰鍰
    提高標準條例第2條，並審酌被告非法持有具殺傷力之改造
    手槍及子彈，對他人生命、身體安全及社會治安均造成危害
    ，然因被告尚未持該槍彈為任何不法行為，其實害仍未發生
    ，以及被告犯罪後坦承持有子彈，惟否認扣案槍枝具有殺傷
    力之態度等一切情狀，量處有期徒刑一年六月、併科罰金十
    萬元及諭知罰金如易服勞役以銀元三百元即新台幣九百元折
    算一日之標準；扣案改造手槍1枝、土造子彈2顆（原扣得3
    顆，其中1顆業經試射，僅剩彈殼，已無殺傷力，非違禁物
    ，又無危險性，毋庸沒收），均屬違禁物，併依刑法第38
    條第1項第1款沒收。本院審核原判決，其認事用法俱無不合
    ，量刑亦稱妥適，被告上訴意旨辯稱扣案槍枝無殺傷力云云
    ，並不足採，為無理由，應駁回其上訴。
據上論結，應依刑事訴訟法第368條，判決如主文。
本案經檢察官江守權到庭執行職務。
中    華    民    國    95    年     4    月     4    日
                  刑事第一庭    審判長法  官  黃崑宗
                                      法  官  田平安
                                      法  官  王明宏
以上正本證明與原本無異。
如不服本判決，應於收受本判決後十日內向本院提出上訴書狀。
其未敘述上訴理由者並得於提起上訴後十日內向本院補提理由書
狀（均須按他造當事人之人數附繕本）「切勿逕送上級法院」。
                                      書記官  黃全忠
中    華    民    國    95    年    4     月    4     日
附錄法條:
條正前槍砲彈藥刀械管制條例第11條第1、4項
未經許可，製造、販賣或運輸第四條第一項第一款所稱其他可發
射金屬或子具有殺傷力之各式槍砲者，處五年以上有期徒刑，併
科新台幣一千萬元以下罰金。
未經許可，持有、寄藏或意圖販賣而陳列第一項所列槍砲者，處
一年以上七年以下有期徒刑，併科新台幣七百萬元以下罰金。
條正前槍砲彈藥刀械管制條例第12條第4項
未經許可，持有、寄藏或意圖販賣而陳列子彈者，處五年以下有
期徒刑，併科新台幣三百萬元以下罰金。


司法院資訊處製作；財團法人民間司法改革基金會備份。
